---
title: "Google Trends no R"
author: "Andreza Palma"
date: "20/09/2020"
output: html_document
---

```{r setup, include=FALSE}
knitr::opts_chunk$set(echo = TRUE)
```

O **Google Trends** é uma ferramenta do google que mostra o volume de pesquisa de determinadas palavras em relação ao total de pesquisa. 

O resultado é um índice de 0 a 100 e quanto mais próximo de 100, maior o interesse pela palavra. 

Neste estudo, vamos analisar itens de consumo que aumentaram durante a pandemia. 

Como forma de proteção, as pessoas ficaram mais em seus lares, assim, itens que proporcionam mais conforto foram mais consumidos:

i) pijamas
ii) moleton
iii) roupa de cama
iv) pantufas

As seguintes bibliotecas são usadas neste estudo:

i) gtrendsR
ii) tidyverse (especificamente ggplot2 e dplyr) 


```{r, message = FALSE, warning = FALSE}
#################### Carregar pacotes ####################
if(!require(gtrendsR))
  install.packages("gtrendsR")
library(gtrendsR)

if(!require(dplyr))
  install.packages("dplyr")
library(dplyr)

if(!require(ggplot2))
  install.packages("ggplot2")
library(ggplot2)

if(!require(patchwork))
  install.packages("patchwork")
library(patchwork)
```


```{r, echo=FALSE}
# install.packages("gtrendsR")
#library(gtrendsR)
#library(ggplot2)
#library(dplyr)
```

Cabe notar que existem **3 elementos essenciais** para a função gtrends:

i) palavra ou frase de interesse (keyword)
ii) região de interesse (geo)
iii) período de tempo de interesse


Vamos procurar primeiro pelas buscas por seguro-desempregro no Brasil. Vejamos através do exemplo abaixo. Note que, de acordo com a explicação acima,  precisamos definir a palavra buscada (seguro-desemprego), a região de interesse, no caso, Brasil (geo=c("BR")) e o período desejado (nesse caso, queremos todo o período disponível - time = 'all').

```{r}
segurodesemprego <- gtrends(c("seguro-desemprego"), geo = c("BR"), time = "all")
```

Podemos plotar diretamente os resultados usando a função plot:

```{r}
plot(segurodesemprego)
```

Agora, vamos fazer o mesmo gráfico usando ggplot. 

```{r}
time_trend=segurodesemprego$interest_over_time
plot<-ggplot(data=time_trend, aes(x=date, y=hits,group=keyword,col=keyword))+
        geom_line()+xlab('Time')+ylab('Interesse relativo')+ theme_bw()+
        theme(legend.title = element_blank(),legend.position="bottom",legend.text=element_text(size=12))+ggtitle("Volume de Busca no Google")
plot
```

Como podemos notar, a busca pela palavra seguro-desemprego deu um salto no período recente. Poderíamos limitar a nossa busca somente ao ano de 2020. Basta mudar time = all para time "2020-01-01 2020-06-14" Vejamos.

```{r}
segurodesemprego2 <- gtrends(c("seguro-desemprego"), geo = c("BR"), time = "2020-01-01 2020-06-14")
plot(segurodesemprego2)
```

E podemos comparar com o mesmo período do ano passado:

```{r}
segurodesemprego3 <- gtrends(c("seguro-desemprego"), geo = c("BR"), time = "2019-01-01 2019-06-14")
plot(segurodesemprego3)
```


Vamos verificar agora as buscas pela palavra coronavirus no Brasil e fazer o gráfico.

```{r}
corona <- gtrends("coronavirus",
                geo = "BR",
                time = "all")
plot(corona)

```


Vamos agora pesquisar um conjunto de palavras: coronavirus e hidroxicloroquina;

```{r}
corona2 =  gtrends(c("coronavirus", "hidroxicloroquina"), geo = c("BR"), time = 'all')
plot(corona2)

```


Feito de outra forma,  acrescentando a palavra ivermectina a nossa busca e restringindo o período para a partir de 2015: 

```{r}
#definindo as palavras que serão buscadas
keywords=c("Coronavirus","hidroxicloroquina","ivermectina")
#REgião geográfica: Brasil
country=c('BR')
#Escolhendo o período de tempo:
time=("2015-01-01 2020-06-14")

trends = gtrends(keywords, geo=country, time = time )
#selecionando apenas a colula com o interesse ao longo do tempo 
time_trend=trends$interest_over_time
#para ver as 6 primeiras linhas, usamos head()
head(time_trend)
```

Gráfico:

```{r}
 plot(trends)
```

Existem várias outras funcionalidades que você deve explorar no pacote gtrendsR. Por exemplo, podemos buscar as palavras nas últimas horas usando time = "now 4-H":

```{r}
trends2 = gtrends(keywords, geo=country, time = "now 4-H"  )
plot(trends2)
```

Abaixo algumas opções para time:

* Code	   Período de tempo;

* now 1-H   última hora;

* now 4-H	  últimas quatro horas;

* now 1-d	  último dia; 

* today 1-m	30 dias;

* today 3-m	90 dias;

* today 12-m	últimos 12 meses;

* today+5-y	 ultimo 5 anos (default);

* all	      desde o início do google trends (2004);

* Y-m-d Y-m-d	 período entre as datas (ex.: “2010-01-01 2020-04-03”)


##################################################################

Vamos procurar agora pelas buscas por bitcoin:

```{r}
 trends = gtrends(c("bitcoin"))
 plot(trends)
```

Acho que já ficou bastante claro como funciona gtrendsR e a grande variedade de informação que pode nos proporcionar.

Vamos agora fazer coisas um pouco mais complicadas. Para isso vamos instalar e carregar o pacote **patchwork** que permite manipular vários gráficos. 

```{r}
#install.packages("patchwork")
#library(patchwork)
```

Vamos fazer uma busca por algumas palavras durante a pandemia no google trends. Para isso, vamos criar uma função (adaptada do Michael, do Casual inference), que vai facilitar a elaboração dos nossos gráficos. Essa função será plot_trend, com o argumento keyword_string. Vejamos abaixo.  

```{r}
#função adaptada de Michael - Casual Inference
#função para plotar os gráficos a partir de gtrends, para o período de janeiro de 2020 a junho de 2020.
#nós vamos inserir uma linha vertical próximo a data de início da "quarentena", usando geom_vline no dia 10 de março de 2020. 
plot_trend<-function(keyword_string){
data<-gtrends(c(keyword_string), time= "2020-01-01 2020-06-14", geo = "BR")
time_trend<-data$interest_over_time %>%
  mutate(hits=ifelse(hits=="<1",0.5,hits),
         date=as.Date(date),
         keyword=factor(keyword, levels = keyword_string))
plot<-ggplot(data=time_trend, aes(x=date, y=as.numeric(hits), colour=keyword)) +
  geom_line() +
  geom_vline(xintercept = as.numeric(as.Date("2020-03-10"))) +
  theme_bw() +
  scale_y_continuous(breaks = NULL) +
  theme(legend.position = "bottom",
        legend.title = element_blank(),
        legend.text=element_text(size=10),
        axis.title.x=element_blank(),
        axis.title.y=element_blank())
return(plot)
}
```

A função acima irá nos ajudar a fazer os gráficos mais rapidamente. Vamos procurar os termos "como cortar o cabelo", como fazer pão, como fazer café e treino em casa, a fim de verificar se houve alguma mudança nas buscas a partir da pandemia. 

```{r}
cabelo_plot<-plot_trend(keyword_string = c( "como cortar o cabelo"))
comida_plot<-plot_trend(keyword_string = c("como fazer pão"))
fitness_plot<-plot_trend(keyword_string = c("treino em casa"))
coffee_plot<-plot_trend(keyword_string = c("como fazer café"))

(cabelo_plot + comida_plot) / (fitness_plot + coffee_plot)
```

Os esportes também foram afetados. Então vamos ver como estão as buscas pelos times Palmeiras e Corinthians. 

```{r}
futebol_plot<-plot_trend(keyword_string = c("Palmeiras","Corinthians"))
futebol_plot
```

E como várias pessoas estão em home-office, usando videoconferência, podemos ver como estão as buscas por notebook e as ferramentas zoom, skype e google meet. 

```{r}
homeoffice_plot<-plot_trend(keyword_string = c("notebook"))
video_plot<-plot_trend(keyword_string = c("zoom","skype","Google Meet"))
(homeoffice_plot)/(video_plot) 
```

E será que a procura pelo termo netflix aumentou? Vejamos:

```{r}
netflix_plot<-plot_trend(keyword_string = c("netflix"))
netflix_plot

```

Aproveitem e qualquer dúvida, postem no fórum de dúvidas. 
Abraços virtuais
Profa. Andreza
