---
title: "UFSCar-ACIEPE"
subtitle: "Análise e visualização de dados do coronavírus usando R."
author: "Sergio Lima"
date: "Sep 28, 2020"
output: html_document
---

```{r setup, include=FALSE}
knitr::opts_chunk$set(echo = TRUE)
```

```{r install, include=FALSE}
#install.packages("knitr")
#install.packages("rmarkdown")
#install.packages("dplyr")
#install.packages("tidyverse", dependencies = TRUE)
#install.packages("caTools")

library(knitr)
library(rmarkdown)
library(dplyr)
library(tidyverse)
library(caTools)

setwd("/home/sergio/Desktop")
```

## Homework 01
***

#### 1) Faca algumas operacoes matemáticas com os operadores listados na aula 1. 
   * Escolha pelo menos tres operadores distintos. 
   * Faca tambem 3 combinacoes distintas entre os operadores.

```{r}
# Operadores Matemáticos
# Soma +
1 + 2
```

```{r}
# Multiplicação *
2 * 3
```

```{r}
# Resto da divisão %%
10 %% 3
```

***
#### 2) Suponha que um pesquisador tenha criado o pacote chamado Brasil. 
* Que comando voce utilizaria para instalar tal pacote? 
```{r}
# install.packages("Brasil")
```
* Que comando voce utilizaria para carregar tal pacote?
```{r}
# library(Brasil)
```
* Suponha que dentro deste pacote Brasil tenha a funcao SP. 
* Como voce acabou de instalar este pacote, ainda nao esta familiarizado com os termos desta nova funcao. 
* De que forma voce poderia descobrir como utilizar este comando dentro do R? 
```{r}
# help("Brasil.SP") ### aparece um quadro explicativo ao lado direito do RStudio.
# Exemplo: help("print.default")
```
* E fora do R? (Voce pode fazer uma pesquisa para responder essa questao).   
```{r}
# https://www.rdocumentation.org/
```


***
#### 3) Como e' possıvel criar um chunk de codigo no R markdown? 
```{r}
# ```{r}
#   codigo R aqui 
# ```
```
* Quais as opcoes para usar knit? (Faca uma pesquisa para responder essa questao, 
* ou use o card Rmarkdown disponibilizado no AVA - Moodle).
```{r}
# INLINE CODE
# O resultado aparece como texto sem o codigo R.
# Exemplo:
#   Versao do R `r getRversion()` ==> Versao do R 3.6.1
```
Versao do R `r getRversion()`
```{r}
# CODE CHUNKS
# Uma ou mais linhas cercadas por ```{r} e ```
# Exemplo:
#   ```{r echo=TRUE}
#      Versao do R getRversion() ==> Versao do R 3.6.1
#   ```
```
Versao do R 
```{r echo=FALSE}
  getRversion()
```
```{r}
## GLOBAL OPTIONS
# Atribuir knitr::opts_chunk$set()
# Exemplo:
# ```{r include=FALSE} 
#   knitr::opts_chunk$set(echo = TRUE)
# ```
```
***
#### 4) Teste qual a diferenca entre criar um vetor usando a funcao c() e c(””).
```{r}
# Cria um vetor com cinco elementos numericos:
c(1,4,6,8,10)
# Cria um vetor com cinco elementos tipo caracter:
c("1","4","6","8","10")
```


***
#### 5) Crie um vetor de todos numeros inteiros maiores do que 1 e menores do que 1000. 
```{r}
c(2:999)
```
* Em seguida, crie um vetor com as mesmas caracterısticas, contendo apenas numeros pares.
* Dica: obviamente nao espero que voce digite elemento por elemento.
```{r}
seq(from=2, to=999, by=2)
```

***
#### 6) Calcule o numero de ouro no R. Dica: o numero de ouro e' dado pela expressao: 
$$ \frac{ 1 + \sqrt{5} } {2} $$
```{r}
(1 + sqrt(5)) / 2
```

***
#### 7) Qual o resultado da divisao de 1 por 0 no R?

```{r}
1 / 0
```
*  E de -1 por 0?
```{r}
-1 / 0
```

***
#### 8) Verifique quais as diferencas entre NaN, NULL, NA e Inf?
*  Digite expressoes que retornem cada um desses resultados.
```{r}
# fonte: https://www.curso-r.com/material/r-base/
# NA
# NA (Not Available) significa dado faltante/indisponível. É o null do SQL.
# ou seja, podemos ter NA numeric, NA character etc.
as.numeric (c("1", "2", "three", "4"))   # Illegal conversion

# NaN
# NaN (Not a Number) representa indefinições matemáticas, como 0/0 e log(-1). 
# Um NaN é um NA, mas a recíproca não é verdadeira.
0 / 0
# Inf
# Inf (Infinito) é um número muito grande ou o limite matemático, por exemplo, 
# 1/0 e 10^310. Aceita sinal negativo -Inf.
1/0
# NULL
# NULL representa a ausência de informação. Conceitualmente, a diferença 
# entre NA e NULL é sutil, mas, no R, o NA está mais alinhado com os 
# conceitos de estatística (ou como gostaríamos que os dados faltantes se 
# comportassem em análise de dados) e o NULL está em sintonia com 
# comportamentos de lógica de programação.
f <- function() if(FALSE) 1
print(f())

```

```{r}
```


***
#### 9) Verifique o que retorna a expressao 5 + 3 * 10 %/%3 == 15 retorna no R.
```{r}
5 + 3 * 10 %/%3 == 15
```
* Faca a expressao retornar o valor contrario apenas usando parenteses
* ou seja, se a expressao retornar originariamente TRUE, faca retornar FALSE.
```{r}
5 + (3 * 10) %/%3 == 15
```
* Explique o que faz a expressao original 5 + 3 * 10 %/%3.
+ 1o. 
```{r}
10 %/% 3
```
+ 2o. 
```{r}
3 * 3
```
+ 3o. 
```{r}
5 + 9
```

***
#### 10) Escreva um loop que itere os numeros de 1 a 7 e imprima o cubo de cada numero, usando print().
```{r}
print((1:7)^3)
```


***
#### 11) Verifique qual e' seu atual diretorio de trabalho com o comando getwd(). 
* Lembre-se que para mudar o diretorioo, voce deve usar setwd(”caminho da pasta escolhida”).
```{r}
getwd()
```

***