---
title: "UFSCar-ACIEPE"
subtitle: "Análise e visualização de dados do coronavírus usando R."
author: "Sergio Lima"
date: "Oct 14, 2020"
output: html_document
---

```{r setup, include=FALSE}
knitr::opts_chunk$set(echo = TRUE)
```

```{r install, include=FALSE}
#install.packages("knitr")
#install.packages("rmarkdown")
#install.packages("dplyr")
#install.packages("tidyverse", dependencies = TRUE)
#install.packages("caTools")
#install.packages{"ggplot2"}
#install.packages('ggthemes')
#install.packages('ggrepel')

library(knitr)
library(rmarkdown)
library(dplyr)
library(tidyverse)
library(caTools)
library(ggplot2)
library(ggthemes)
library(ggrepel)
setwd("/home/sergio/Desktop")
```

## Homework 02
***

#### 1) Utilizando o conjunto de dados USArrests descrito na aula
* Construa um histograma para cada uma das variaveis contidas nesse banco de dados. 
* Use uma cor diferente para cada histograma. 
* Construa tambem box-plots para cada uma das variaveis, com as mesmas cores usadas no histograma.


```{r}
# Carregar dataset USArrests
data(USArrests)
usa_arrest_dataset = USArrests
# Quantas variaveis existem neste dataset?
# linhas e colunas
dim(usa_arrest_dataset) 
# nomes das variáveis
names(usa_arrest_dataset) 
```

* Histograma para variavel Murder
```{r}
ggplot(usa_arrest_dataset) +
geom_histogram(mapping = aes(x = Murder), bins = 10, fill ='goldenrod4') +
labs(x = 'Assassinato para cada 100 mil habitantes',
y = 'Frequencia',
title = 'Assassinato em Estados Americanos')
```

* Diagrama de caixa ou box-plot (quartis da distribuição, onde podemos analisar a dispersão da variável)
```{r}
ggplot(data = usa_arrest_dataset) +
geom_boxplot(mapping = aes(x = 1, y = Murder), color = 'red', fill = 'goldenrod4')
```


* Histograma para variavel Assault
```{r}
ggplot(usa_arrest_dataset) +
geom_histogram(mapping = aes(x = Assault), bins = 10, fill ='goldenrod3') +
labs(x = 'Assalto para cada 100 mil habitantes',
y = 'Frequencia',
title = 'Assalto em Estados Americanos')
```

* Diagrama de caixa ou box-plot (quartis da distribuição, onde podemos analisar a dispersão da variável)
```{r}
ggplot(data = usa_arrest_dataset) +
geom_boxplot(mapping = aes(x = 1, y = Assault), color = 'red', fill = 'goldenrod3')
```

* Histograma para variavel UrbanPop
```{r}
ggplot(usa_arrest_dataset) +
geom_histogram(mapping = aes(x = UrbanPop), bins = 10, fill ='goldenrod2') +
labs(x = 'Pop.Urbana para cada 100 mil habitantes',
y = 'Frequencia',
title = 'Pop.Urbana em Estados Americanos')
```

* Diagrama de caixa ou box-plot (quartis da distribuição, onde podemos analisar a dispersão da variável)
```{r}
ggplot(data = usa_arrest_dataset) +
geom_boxplot(mapping = aes(x = 1, y = UrbanPop), color = 'red', fill = 'goldenrod2')
```


* Histograma para variavel Rape
```{r}
ggplot(usa_arrest_dataset) +
geom_histogram(mapping = aes(x = Rape), bins = 10, fill ='goldenrod1') +
labs(x = 'Estupro para cada 100 mil habitantes',
y = 'Frequencia',
title = 'Estupro em Estados Americanos')
```

* Diagrama de caixa ou box-plot (quartis da distribuição, onde podemos analisar a dispersão da variável)
```{r}
ggplot(data = usa_arrest_dataset) +
geom_boxplot(mapping = aes(x = 1, y = Rape), color = 'red', fill = 'goldenrod1')
```


#### 2) Escolha duas variaveis do banco de dados para fazer um diagrama de dispersao (scatterplot), usando geom point.
* Acrescente uma linha relacionando as duas variaveis para ajudar na interpretacao. 
* Descreva o fenomeno que voce quer analisar com esse diagrama.

Gráfico de dispersão (scatterplot) com geom_point.
Verificar como o nível de estupros se relaciona com o tamanho da população urbana. 

```{r}
ggplot(usa_arrest_dataset, aes(x = Rape, y = UrbanPop)) +
geom_point(mapping = aes(x = Rape), color='blue', size=4) +
  labs(y = "Estupros",
    x = "População Urbana",
    title = "Relação entre Estupros e População Urbana") +
geom_smooth(se = FALSE, method = "lm") # <-- geom_smooth para acrescentar uma linha no grafico
```

#### 3) Utilizando a função data() do R, escolha um conjunto de dados de sua preferencia 
* Crie 4 gráficos, a sua escolha, usando as variáveis deste banco de dados. 
* Faça uma breve interpretação de seus achados.
```{r}
# Carregar dataset mpg.
# Dados de economia de combustível de 1999 a 2008 para 38 modelos populares de carros
# Contém apenas modelos que tiveram um novo lançamento a cada ano entre 1999 e 2008.
# isso foi usado como um proxy para a popularidade do carro.
data(mpg)
mpg_dataset = mpg
# Quantas variaveis existem neste dataset?
# linhas e colunas
dim(mpg_dataset) 
# nomes das variáveis
names(mpg_dataset) 
```

* 4 gráficos usando as variáveis deste banco de dados.
* Breve Interpretacao: 
*   O gráfico mostra uma possível relação negativa entre eficiência (milhas por galao na cidade) e cilindradas.

```{r}
ggplot(mpg_dataset, aes(x = displ, y = cty)) + 
geom_point(mapping = aes(x = displ), color = 'lightblue', size = 3) + 
labs(y = "Milhas por Galao na Cidade",
  x = "Cilindradas",
  title = "Relação entre Cilindradas e Milhas por Galao na Cidade") + 
geom_smooth(se = FALSE, method = "lm")  # <-- geom_smooth para acrescentar uma linha no grafico
```

```{r}
ggplot(mpg_dataset, aes(x = displ, y = cty)) + 
geom_line(mapping = aes(x = displ), color = 'lightblue', size = 3) + 
labs(y = "Milhas por Galao na Cidade",
  x = "Cilindradas",
  title = "Relação entre Cilindradas e Milhas por Galao na Cidade") + 
geom_smooth(se = FALSE, method = "lm")  # <-- geom_smooth para acrescentar uma linha no grafico
```

```{r}
ggplot(mpg_dataset) + 
geom_histogram(mapping = aes(x = displ), bins = 6, fill =rainbow(6), color='black') + 
labs(y = "Milhas por Galao na Cidade",
  x = "Cilindradas",
  title = "Relação entre Cilindradas e Milhas por Galao na Cidade")
```

```{r}
ggplot(mpg_dataset) +
geom_density(mapping = aes(x = displ), kernel = 'gaussian') +
labs(y = "Milhas por Galao na Cidade",
  x = "Cilindradas",
  title = "Relação entre Cilindradas e Milhas por Galao na Cidade")
```

#### 4) Considerando o banco de dados utilizado no exercicio anterior, escolha duas variaveis para analisar via diagrama de dispersao.
* Comente brevemente seus achados.

* Dispersão: geom_point()
* O gráfico mostra uma possível relação negativa entre gasto de combustivel na cidade e cilindradas.
* Quanto maior e' a cilindrada do veiculo, menor e' o consumo na cidade.

```{r}
ggplot(mpg_dataset, aes(x = displ, y = cty)) + 
geom_point(mapping = aes(x = displ), color = 'lightblue', size = 3) + 
labs(y = "Milhas por Galao na Cidade",
  x = "Cilindradas",
  title = "Relação entre Cilindradas e Milhas por Galao na Cidade")
```

#### 5) Utilize o comando ?mpg e descreva as variaveis contidas neste banco de dados. 
* Faca um analise preliminar deste banco de dados usando os comando head, tail, etc (como fizemos para USArrests).


```{r}
?mpg
```


* Analise preliminar deste banco de dados:
```{r}
mpg_dataset = mpg
str(mpg_dataset) # amostra de valores
dim(mpg_dataset) # dimensao (linhas e colunas)
head(mpg_dataset) # seis primeiras linhas
tail(mpg_dataset) # seis últimas linhas
summary(mpg_dataset) # sumário estatístico 
names(mpg_dataset) # nomes das variáveis
```

#### 6) Faça um gráfico de dispersão entre as variáveis hwy e cyl.
* Mude a cor do tema. Interprete os resultados.

* Gráfico de dispersão (scatterplot) com geom_point.
* Verificar numero de cilindros dos veiculos por desempenho na estrada.

```{r}
ggplot(mpg_dataset, aes(x = cyl, y = hwy)) +
geom_point(mapping = aes(x = cyl), color='blue', size=4) +
labs(y = "Desempenho (milhas por galao) na estrada",
x = "Numero de cilindros do veiculo",
title = "Relação de numero de cilindros VS desempenho na estrada") +
geom_smooth(se = FALSE, method = "lm") + # <-- geom_smooth para acrescentar uma linha no grafico
theme_dark()
```


#### 7) Escolha duas variáveis do banco de dados e construa histograma e box-plot para elas.
* Personalize os gráficos usando cores diferentes do default. 
* Não se esqueça de dar nomes para os eixos, bem como um título para os gráficos. 
* Organize os gráficos em subplots usando grid.arrange(). 
* Note que:
*   teremos 2 histogramas e 2 boxplots,
*   totalizando 4 gráficos que vc deve plotar em duas colunas.

```{r}
#install.packages("gridExtra")
library(gridExtra)
```

* 4 gráficos

```{r}
histogran_01 <- ggplot(mpg_dataset) + 
  geom_histogram(mapping = aes(x = displ), fill = 'darkolivegreen4', color='black') +
  labs(x = 'Cilindradas',
       y = 'Quantidade',
       title = 'Cilindrada do motor em litros')

box_plot_01 <- ggplot(mpg_dataset) +
  geom_boxplot(mapping = aes(x = 1, y = displ), fill = 'darkolivegreen4', color='black') +
  labs(y = 'Cilindradas',
       title = 'Cilindrada do motor em litros')

histogran_02 <- ggplot(mpg_dataset) + 
  geom_histogram(mapping = aes(x = cty), fill = 'lightcoral', color='black') +
  labs(x = 'Milhas por Galao',
       y = 'Quantidade',
       title = 'Consumo dos Veiculos na cidade')

box_plot_02 <- ggplot(mpg_dataset) +
  geom_boxplot(mapping = aes(x = 1, y = cty), fill = 'lightcoral', color='black') +
  labs(y = 'Milhas por Galao',
       title = 'Consumo dos Veiculos na cidade')

grid.arrange(histogran_01, box_plot_01, histogran_02, box_plot_02, ncol = 2)
```

#### 8) Usando o arquivo de dados mpg ainda, vamos agora treinar o uso do recurso facets. 
* 1 - Faça gráficos de dispersão entre displ e hwy separados para cada classe de veículos. 
* Use color = class para diferenciar por cor e 
* facet_wrap(~ class, nrow = 2) para obter os subplots. 

```{r}
ggplot(mpg_dataset) + 
  geom_point(mapping = aes(x = displ, y = hwy, color = class)) + 
  facet_wrap(~ class, nrow = 2)
```

* 2 - Agora vamos criar subplots com base em duas variáveis: número de cilindros (cyl) e tipo de direção (drv). 
* Diferencie por cor usando color=drv e utilize facet_grid(drv ∼ cyl). 
* Algumas facetas ficarão vazias por não possuírem combinações de drv e cyl. 

```{r}
ggplot(mpg_dataset) + 
  geom_point(mapping = aes(x = drv, y = cyl, color = drv)) + 
  facet_grid(drv ~ cyl)
```

* 3 Explique o que ocorre se você usar color=cyl para classifcar por cilindros (cyl) e facet_grid(. ∼ cyl)

* Resposta: desta forma, o grafico criou legenda por cyl (cilindros) e nao criou divisoes no grafico por drv.

```{r}
ggplot(mpg_dataset) + 
  geom_point(mapping = aes(x = drv, y = cyl, color = cyl)) + 
  facet_grid(. ~ cyl)
```


#### 9) Corrupção x desenvolvimento humano Para realizar este exercício, usaremos um banco de dados disponibilizado na página do nosso curso (homework3.xls). Para carregar este conjunto de dados no R, execute os seguintes comandos: 

```{r}
library(readxl)
homework2 = read_excel("homework2.xlsx")
```

* Lembre-se de salvar o arquivo na pasta usada como diretório do R. 
* Os dados dizem respeito basicamente ao indice de desenvolvimento humano (HDI) e percepção da corrupção (CPI) 

a.	Construa um diagrama de dispersão entre as variáveis CPI (eixo x) e HDI (eixo y). Coloque a cor vermelha nos pontos. 
```{r}
ggplot(homework2, aes(y = as.numeric(HDI),  x = as.numeric(CPI))) +
  geom_point(color = 'red') 
```

b.	Agora diferencie a cor dos pontos por região. 
```{r}
ggplot(homework2, aes(y = as.numeric(HDI),  x = as.numeric(CPI))) +
  geom_point(aes(color = Region)) 
```

c.	Faça um gráfico com pontos maiores (size =3). 
```{r}
ggplot(homework2, aes(y = as.numeric(HDI),  x = as.numeric(CPI))) +
  geom_point(aes(color = Region, size = 3)) 
```

d.	Faça um gráfico em que o tamanho dos pontos dependa da variável HDI.
```{r}
ggplot(homework2, aes(y = as.numeric(HDI),  x = as.numeric(CPI))) +
  geom_point(aes(color = Region, size = as.numeric(HDI))) 
```

e.	Inclua nomes nos eixos x e y, um título para o seu gráfico bem como legendas que julgar necessárias. 
```{r}
ggplot(homework2, aes(y = as.numeric(HDI),  x = as.numeric(CPI))) +
  geom_point(aes(color = Region, size = as.numeric(HDI)))  +
  labs(y = "Indice de Desenvolvimento Humano (HDI)",
    x = "Percepção da corrupção (CPI)",
    title = "Relação entre Corrupção x Desenvolvimento Humano") 
```

f.  Desafio 
* O gráfico abaixo foi publicado na revista The Economist e utiliza os dados contidos no arquivo que estamos usando. 
* Escreva um código no R usando ggplot que replica tão próximo quanto possível o gráfico em questão. 
```{r}
x_title = expression (paste(italic("Corruption Perceptions Index, 2011 (10=least corrupt)")))
y_title = expression (paste(italic("Human Development Index, 2011 (1=best)")))
title   = expression (paste(bold("Corruption and human development")))
region_colors = c("darkgreen", "dodgerblue2","deepskyblue", "darkseagreen4", "darkorange1", "darkorange4")
region_names  = c("OECD", "Americas","Asia & Oceania", "Central & Eastern Europe", "Middle East & north Africa", "Sub-Saharan Africa")
# Select specific countries
pointsToLabel <- c("Russia", "Venezuela", "Iraq", "Myanmar", "Sudan",
                   "Afghanistan", "Congo", "Greece", "Argentina", "Brazil",
                   "India", "Italy", "China", "South Africa", "Spane",
                   "Botswana", "Cape Verde", "Bhutan", "Rwanda", "France",
                   "United States", "Germany", "Britain", "Barbados", "Norway", "Japan", "New Zealand", "Singapore", "Cuba")

ggplot(homework2, mapping = aes(y = as.numeric(HDI),  x = as.numeric(CPI))) +
  geom_point(aes(color = Region), fill="white", pch=21, size=2, stroke=1.5) +
  labs(y = y_title,
       x = x_title,
       title = title)  +
  theme_hc() +
  geom_text_repel(aes(label = Country), color = 'gray20',
                       data=subset(homework2, Country %in% pointsToLabel),
                       check_overlap = TRUE) +
  theme(legend.position = "top", axis.title.y = element_text(size = 10), legend.box = "horizontal") + 
  scale_linetype_manual(name = "", values = c("R²=56%" = "solid")) +
  scale_y_continuous(limits = c(0.2,1), breaks =seq(0.2,1,0.1)) +
  scale_x_continuous(limits = c(1,10), breaks =seq(1,10,1)) +  
  scale_color_manual(name = "", values = region_colors, labels = region_names) +
  geom_smooth(se = FALSE, method = "lm", aes(linetype = "R²=56%"), color="red", formula = y ~ log(x))  # <-- geom_smooth para acrescentar uma linha no grafico

```


f.  Desafio (comecou assim...)
* O gráfico abaixo foi publicado na revista The Economist e utiliza os dados contidos no arquivo que estamos usando. 
* Escreva um código no R usando ggplot que replica tão próximo quanto possível o gráfico em questão. 
```{r}

ggplot(homework2, mapping = aes(y = as.numeric(HDI),  x = as.numeric(CPI))) +
  geom_point(aes(color = Region)) +
  geom_smooth(se = FALSE, method = "lm", color="red")

```


***


